臺灣桃園地方法院民事裁定　　　　 100年度消債聲字第40號
聲　請　人　李美倫
即債務人　　　　　　　樓之2
人上列聲請人聲請消費者債務清理事件，本院裁定如下：
    主  文
債務人李美倫不免責。
    理  由
一、按法院為終止或終結清算程序之裁定確定後，除別有規定外
    ，應以裁定免除債務人之債務；又債務人有下列各款情形之
    一者，法院應為不免責之裁定，但債務人證明經普通債權人
    全體同意者，不在此限（一）於七年內曾依破產法或本條例
    規定受免責；（二）隱匿、毀損應屬清算財團之財產，或為
    其他不利於債權人之處分；（三）捏造債務或承認不真實之
    債務；（四）因浪費、賭博或其他投機行為，致財產顯然減
    少或負擔過重之債務，而生開始清算之原因；（五）於清算
    聲請前一年內，已有清算之原因，而隱瞞其事實，使他人與
    之為交易致生損害；（六）明知已有清算原因之事實，非基
    於本人之義務，而以特別利於債權人中之一人或數人為目的
    ，提供擔保或消滅債務；（七）隱匿、毀棄、偽造或變造帳
    簿或其他會計文件之全部或一部，致其財產之狀況不真確；
    （八）故意於財產及收入狀況說明書為不實之記載，或有其
    他故意違反本條例所定義務之行為，消費者債務清理條例第
    132 條、第134 條分別定有明文。
二、本件聲請人即債務人李美倫前於民國98年3 月3 日聲請更生
    ，經本院於98年4 月30日以98年度消債更字第96號裁定准予
    開始更生程序，並以98年度執消債更字第122 號進行更生程
    序，後因符合消費者債務清理條例第61條規定，乃依99年度
    消債清字第81號裁定改行清算事件，復因就清算財團之財產
    分配完畢，經本院司法事務官於100 年1 月18日以99年度司
    執消債清字第66號為清算程序終結之裁定確定在案等事實，
    業經本院依職權查核上開各事件之卷宗無誤，足堪認定。
三、聲請人前於本院審理中自承其每月收入約新臺幣（下同）22
    ,000元至23,000元等語（參見98年度執消債更字第122 號卷
    第111 頁），顯見聲請人明知其本身收入不高，對大量消費
    或連續性借款並無清償能力，本應量入為出，節約消費；而
    依各債權銀行所提出債務人之歷史消費明細以觀，債務人在
    明知自己經濟情況不佳之情況下，竟不知量入為出，節儉過
    日，仍為眾多非必要性支出，顯已逾越己身能力甚或較一般
    有正常收入者均為豐厚之消費行為，茲分述如下：
  (一)債權人美商花旗銀行股份有限公司提出之債務人消費紀錄明
    細所示，債務人93年9 月29日、同年11月8 日於美商健康人
    壽繳納1,519 元、3,038 元，相當接近之同時段之93年11月
    5 日、同年11月27日、同年12月29日、94年1 月27日另於富
    邦產險繳納1,466 元、733 元、733 元、733 元，重疊於富
    邦保險時間之94年1 月17日於國華人壽繳納9,375 元（見98
    年消債更字第96號卷第84至88頁）。
  (二)債權人遠東國際商業銀行股份有限公司提出之債務人消費紀
    錄明細所示，債務人89年11月5 日於國語圖書社消費2,500
    元，90年3 月9 日、3 月30日、5 月18日、5 月29日、6 月
    15日、7 月30日、8 月9 日、9 月27日、10月20日、11月12
    日、91年2 月5 日、2 月26日、10月8 日於家福股份有限公
    司消費1,273 元、1,358 元、2,166 元、1,210 元、1,517
    元、1,257 元、1,123 元、1,992 元、1,295 元、1,863 元
    、2,278 元、1,017 元、3,008 元，90年8 月29日、11月4
    日、93年3 月21日於遠百企業股份有限公司消費1,726 元、
    1,867元、1,239元，91年12月15日於遠東百貨桃園分公司消
    費1,524 元，91年2 月7 日、3 月29日、6 月28日、8 月30
    日、9 月30日、10月1 日、92年2 月27日、6 月30日、8 月
    29日、9 月30日、93年2 月27日、3 月31日於國華人壽保險
    股份有限公司繳納2,710 元、25,186元、1,932 元、2,71 0
    元、16,539元、10,450元、2,710 元、1,932 元、2,710 元
    、12,253元、2,710 元、10,450元，93年4 月27日於國語文
    化事業社消費7,500 元；預借現金部分：債務人連續於93年
    1 月1 日預借19,800元，於93年2 月1 日預借16,648元，於
    93 年3月1 日預借13,869元，於93年5 月1 日預借8,320 元
    ，於93年6 月1 日預借5,463 元，於93年7 月1 日預借5,46
    3 元（見100 年度消債聲字第40號卷100 年4 月27日民事陳
    報狀附件）。
  (三)由上足徵聲請人於其經濟狀況不佳無法負擔還款之際，猶持
    續向債權銀行申請預借現金，並為百貨公司、保險費等非生
    活必要支出，造成惡化負債情形，終致累積大量欠款而至無
    法支付之地步。且自89年12月始，聲請人之信用卡即有循環
    利息之記錄，堪認聲請人之經濟狀況自斯時即已有惡化之跡
    象，惟其仍為大量非生活必要之消費支出，自堪認聲請人確
    有未能妥適衡量個人清償債務能力、未節制開支、過度消費
    行為，致其負擔過重之債務，而生開始清算之原因，核與消
    債條例第134 條第4 款所稱「浪費、賭博或其他投機行為，
    致財產顯然減少或負擔過重之債務」等不免責事由相當。為
    免債務人濫用清算程序以規避債務致生損害於債權人，自不
    應准其免責，對債權人方屬公允。況債務人為59年1 月11日
    出生，至法定退休年齡65歲尚有24年之工作期間，仍可努力
    增加收入，戮力清償債務，為促其積極清理債務早日重建其
    經濟生活，應予不免責。
四、綜上所述，本件聲請人既有消費者債務清理條例第134 條第
    4 款所列不應免責之事由，且又未經普通債權人全體同意免
    責，揆諸首揭法條及說明，本件聲請人不得免責，爰裁定如
    主文。
中    華    民    國    100   年    6    月    30    日
                        民事第一庭  法  官  陳婉玉
上列正本係照原本作成。
如不服本裁定，應於裁定送達後10日內，以書狀向本院提出抗告
，並繳納抗告費新臺幣1千元。
中    華    民    國    100   年    6   月     30    日
                                    書記官  利冠蔚